臺灣高雄地方法院刑事判決　　　　　　　　　　　　九十三年度訴字第一九五四號
　　公　訴　人　臺灣高雄地方法院檢察署檢察官
　　被　　　告　甲○○
　　指定辯護人　本院公設辯護人　戊○○
右列被告因偽造有價證券等案件，經檢察官提起公訴（九十二年度偵字第二四二八八
號），本院判決如左：
    主  文
甲○○意圖供行使之用，而偽造有價證券，處有期徒刑參年捌月。
偽造之發票人丁○○、發票日民國八十四年六月二十八日、金額新台幣柒佰萬元、票
號○○四六○五號之本票壹紙、在切結書、授權書、借款支用申請書、借款契約書上
偽造「丁○○」之簽名共柒枚，均沒收。
    事  實
一、甲○○因無法使用首次購屋貸款，乃商得丁○○之同意，於民國八十四年五月一
    日，以丁○○之名義向余東成購買坐落於高雄縣岡山鎮○○段第四五五之二號之
    土地及其上建築物（同段第三十九號建號）即門牌號碼為高雄縣岡山鎮○○路五
    十五之一號，丁○○並同意甲○○以上開房地辦理首次購屋貸款，並交付國民身
    分證及印鑑章予甲○○使用，惟嗣後因故未能辦成貸款，丁○○旋即於八十四年
    五月十三日前往日本。詎甲○○明知丁○○並未同意其以丁○○之名義向中國國
    際商業銀行（以下簡稱中國國際商銀）高雄分行申請貸款，竟意圖供行使之用，
    並基於偽造有價證券、行使偽造私文書及使公務員登載不實之犯意，以及意圖為
    自己不法之所有，趁丁○○前往日本，藉保管丁○○國民
    ，於同年六月間，由甲○○先將自己之相片黏貼於丁○○國民
    上，而變造完成黏貼甲○○相片之「丁○○」名義之國民
    之「丁○○」國民
    中國國際商銀高雄分行，由甲○○持上開變造之「丁○○」國民
    際商銀高雄分行承辦人員乙○○佯稱其係借款人丁○○本人，願以上開房地設定
    抵押貸款，並由己○○擔任連帶保證人，而申請借貸新台幣（下同）七百萬元（
    原申請借貸八百六十萬元，最後核貸為七百萬元），甲○○並偽造「丁○○」之
    簽名在切結書上之借款人欄內（一枚）、另一份切結書上之立切結書人欄內（一
    枚）、授權書上之立授權書人欄內（一枚）、借款支用申請書上之借款人欄內（
    一枚）、借款契約書上之立約人欄內（二枚）、借款申請書上之申請人欄內（一
    枚），再盜蓋上開丁○○之印鑑章在切結書上之借款人欄內（一枚）、另一份切
    結書上之立切結書人欄內（一枚）、授權書上之立授權書人欄內（一枚）、借款
    支用申請書上之借款人欄內（一枚）、借款契約書內（三枚）、借款申請書上之
    申請人欄內（二枚），再由己○○在連帶保證人欄內簽名、蓋印，且由甲○○在
    發票日八十四年六月二十八日、金額七百萬元、票號○○四六○五號之本票一紙
    之發票人欄內偽造「丁○○」之簽名一枚及盜蓋「丁○○」之印鑑章一枚於其上
    ，並由己○○在保證人欄內簽名、蓋印，而偽造完成「丁○○」擔任發票人之本
    票一紙後，將前開偽造之切結書、授權書、借款支用申請書、借款契約書、借款
    申請書及本票交付予乙○○而行使，足以生損害於丁○○。甲○○再委由不知情
    之高雄縣岡山鎮某成年代書辦理抵押權登記（實際借款金額為七百萬元，抵押權
    物抵押權設定契約書之訂立契約人欄內虛列丁○○為義務人兼債務人（己○○為
    連帶債務人），並盜蓋「丁○○」之印鑑章（共四枚）於其上，再於同年七月七
    日上午九時四十分許，持以向高雄縣岡山地政事務所申請辦理抵押權設定登記而
    行使之，致使承辦該登記之不知情公務員將此不實事項登載於其職務上所掌之建
    物及土地登記簿上，足以生損害於丁○○及地政機關對抵押權登記事項管理之正
    確性。迨前開抵押權設定登記辦妥後，經中國國際商銀高雄分行審核丁○○之貸
    款條件，誤以為確為丁○○本人借貸，致使中國國際商銀高雄分行陷於錯誤，而
    於同年七月十九日核撥七百萬元予甲○○，使甲○○得以詐得該筆金錢。嗣因上
    開貸款未獲清償，經中國國際商銀高雄分公司聲請對丁○○之薪資強制執行，再
    經丁○○於九十二年二月二十六日向臺灣高雄地方法院檢察署檢察官提出告訴後
    ，始查知上情。
二、案經丁○○訴由臺灣高雄地方法院檢察署檢察官偵查起訴。
    理  由
一、訊據被告甲○○固坦承有以丁○○之名義向中國國際商銀高雄分行申請貸款，並
    在切結書、授權書、借款支用申請書、借款契約書、借款申請書及本票上簽寫丁○○之姓名，並蓋用丁○○之印章於其上，且委由高雄縣岡山鎮某成年代書以丁○○為債務人辦理抵押權設定登記，並蓋用丁○○之印章於土地登記申請書及土
    地建築改良物抵押權設定契約書內，嗣後貸得七百萬元之事實，惟矢口否認有何
    偽造有價證券、行使偽造私文書、使公務員登載不實及詐欺取財之犯行，辯稱：
    事前均有經過丁○○之同意，且丁○○均知情云云。經查，右揭被告因無法使用
    首次購屋貸款，乃商得被害人丁○○之同意，於八十四年五月一日，以被害人丁○○之名義向案外人余東成購買坐落於高雄縣岡山鎮○○段第四五五之二號之土
    地及其上建築物（同段第三十九號建號）即門牌號碼為高雄縣岡山鎮○○路五十
    五之一號，被告再於同年六月二十八日，持換貼自己照片之「丁○○」國民身分
    證及被害人丁○○所交付之印鑑章，與己○○一同前往中國國際商銀高雄分行，
    申請借貸七百萬元，被告並在切結書、授權書、借款支用申請書、借款契約書、
    借款申請書及本票上簽寫被害人丁○○之姓名，並蓋用被害人丁○○之印章於其
    上，再由己○○在連帶保證人欄內簽名、蓋印；被告再委由高雄縣岡山鎮某成年
    代書辦理抵押權登記，並於土地登記申請書之申請人欄內及土地建築改良物抵押
    權設定契約書之訂立契約人欄內列丁○○為義務人兼債務人，己○○為連帶債務
    人，並蓋用丁○○之印章於其上，再於同年七月七日上午九時四十分許，持以向
    高雄縣岡山地政事務所申請辦理抵押權設定登記，嗣前開抵押權設定登記辦妥後
    ，經中國國際商銀高雄分行於同年七月十九日予以核撥七百萬元等事實，迭據被
    告於偵查中及本院準備程序、審理中坦承不諱（見九十二年度偵字第二四二八八
    號卷第一○四頁、第一○五頁、本院卷第三十六頁、第三十七頁、第一一二頁、
    第一一三頁），核與證人乙○○於偵查中及本院審理時證述之情節相符（見九十
    二年度偵字第二四二八八號卷第七十一頁、本院卷第八十四頁至第八十六頁），
    復有中國國際商業銀行高雄分行九十三年一月十四日（九三）中高授字第○一七
    號函檢附之切結書、授權書、借款支用申請書、借款契約書、借款申請書及本票
    等附卷可稽（見九十二年度偵字第二四二八八號卷第十四頁至第二十二頁、本院
    卷第四十九頁），及高雄縣岡山地政事務所九十三年九月十四日岡所一字第○九
    三○○一一○一號函檢附之土地登記申請書及土地建築改良物抵押權設定契約書
    各一份在卷可憑（見本院卷第五十頁至第五十六頁），被告此部分所述核與事實
    相符，應堪採信。雖被告辯稱係經過被害人丁○○之同意，且被害人丁○○知情
    等語，然證人丁○○於本院審理時證稱；伊交付
    購屋貸款，但沒有成功，伊就去日本，貸款資料上之印文是伊的，但伊並未同意
    被告使用其名義辦理貸款，被告亦未向其表示有用伊的名義向銀行貸款，是伊薪
    水被查封之後才知道被告被告冒名申請貸款之事等語（見本院卷第七十二頁至第
    七十九頁），且參以被害人丁○○係於八十四年五月十三日出境，至同年八月四
    日始入境，有內政部警政署入出境管理局九十三年十月二十六日境信恩字第○九
    三一一一五○五七○號函檢送丁○○之入出國日期證明書一紙在卷可參（見本院
    卷第一○二頁），而被告向中國國際商銀高雄分行申請貸款之日期係於八十四年
    六月二十八日，而中國國際商銀高雄分行係於同年七月十九日始核准撥款，則被
    告申請貸款至銀行核撥貸款之期間，被害人丁○○均係在國外，而未在國內，衡
    情被害人丁○○如何授權同意被告申請貸款，且丁○○如有同意，被告何須以變
    造丁○○之國民
    其代為申請貸款之文件以證明其係經被害人丁○○之同意而申請貸款之情事為真
    ，是被告前開所辯即無證據足資證明，自難採信。本件事證明確，被告犯行洵堪
    認定。
二、核被告甲○○所為，係犯刑法第二百零一條第一項之意圖供行使之用而偽造有價
    證券罪，同法第二百十六條、第二百十條之行使偽造私文書罪、第二百十四條之
    使公務員登載不實罪及同法第三百三十九條第一項之詐欺取財罪。被告利用不知
    情之高雄縣岡山鎮某成年代書為其辦理抵押權設定登記而使公務員登載不實，為
    間接正犯。被告盜蓋印章及偽造簽名而偽造文書之犯行，均係偽造私文書之部分
    行為，應為偽造私文書之犯行所吸收；被告盜蓋印章及偽造簽名而偽造有價證券
    之犯行，均係偽造有價證券之部分行為，亦應為偽造有價證券之犯行所吸收；又
    其偽造私文書後，復持以行使，其偽造之低度行為為行使之高度行為所吸收，不
    另論罪；而其偽造有價證券後進而行使，行使之低度行為應為偽造之高度行為所
    吸收，亦不另論罪。另被告所犯上開偽造有價證券、行使偽造私文書罪、使公務
    員登載不實及詐欺取財四罪間，具有方法結果之牽連關係，為牽連犯，應從一重
    之意圖供行使而偽造有價證券罪處斷。又被告所犯使公務員登載不實之犯行，雖
    未經檢察官提起公訴，然因此部分與起訴之部分有牽連犯之裁判上一罪之關係，
    為起訴效力所及，本院自應併予審理。另公訴人雖未引用偽造有價證券及詐欺取
    財之條文，惟於事實欄已明確記載偽造有價證券及詐欺取財之事實，偽造有價證
    券及詐欺取財部分業經起訴，本院亦應予以審理，附此敘明。爰審酌被告為獲得
    貸款，竟以冒用他人身分之方式進行詐騙，業已生損害於他人之權益，並侵害他
    人之財產權，且所侵害之程度並非輕微，惡行非輕，惟念其犯後尚能坦承部分犯
    行，而迄今尚未能與被害人達成和解，尋求被害人之諒解等一切情狀，量處如主
    文所示之刑。偽造之發票人丁○○、發票日八十四年六月二十八日、金額七百萬
    元、票號○○四六○五號之本票一紙，係偽造之有價證券，應依刑法第二百零五
    條之規定宣告沒收（其上偽造之「丁○○」簽名因已隨本票沒收，故不另為沒收
    之宣告）。在切結書、授權書、借款支用申請書、借款契約書上偽造「丁○○」
    之簽名共七枚，均應依刑法第二百十九條規定，併予宣告沒收。至於偽造之切結
    書、授權書、借款支用申請書、借款契約書，均屬中國國際商銀高雄分行所有，
    並非被告所有之物，而土地登記申請書及土地建築改良物抵押權設定契約書，因
    已送高雄縣岡山地政事務所辦理抵押權設定登記手續所有，亦非被告所有之物，
    爰均不予宣告沒收；另被告所蓋用「丁○○」之印文，因係盜蓋，並非偽造，不
    在刑法第二百十九條規定應沒收之範圍，亦均不另予宣告沒收，附此敘明。
三、公訴意旨另以：被告在高雄市苓雅區○○○路六十七號二樓，以換貼自己照片方
    式變造丁○○之國民
    因認被告所為尚涉犯刑法第二百十六條、第二百十二條之行使變造國民
    嫌，惟按該罪最重本刑為一年以下有期徒刑之罪，依刑法第八十條第一項第三款
    規定，追訴權時效期間為五年，而被告係於八十四年六月二十八日申請貸款並對
    保，足徵被告應係於八十四年六月二十八日行使變造丁○○之國民
    害人丁○○係於九十二年二月二十六日提出告訴後，被告始被查獲，則其追訴權
    五年之時效已過，自不得再為追訴，公訴人起訴被告犯刑法刑法第二百十六條、
    第二百十二條之行使變造國民
    揭有罪部分犯行，有牽連犯之裁判上一罪關係，爰不另為免訴之諭知，併此敘明
    。
據上論斷，應依刑事訴訟法第二百九十九條第一項前段，刑法第二百零一條第一項、
第二百十六條、第二百十條、第二百十四條、第三百三十九條第一項、第五十五條、
第二百零五條、第二百十九條，罰金罰鍰提高標準條例第一條前段，判決如主文。
本案經檢察官丙○○到庭執行職務。
中      華      民      國    九十三    年     十二     月      七      日
                                    臺灣高雄地方法院刑事第三庭
                                        審判長法  官    黃仁松
                                              法  官    陳威龍
                                              法  官    陳玉聰
右正本證明與原本無異。
如不服本判決，應於判決送達後十日內，向本院提出上訴狀。
                                              書記官    鄭淑臻
中      華      民      國    九十三    年     十二     月      七      日
附錄本判決論罪科刑法條全文：
刑法第二百零一條第一項
意圖供行使之用，而偽造、變造公債票，公司股票或其他有價證券者，處三年以上十
年以下有期徒刑，得併科三千元以下罰金。
刑法第二百十條
偽造、變造私文書，足以生損害於公眾或他人者，處五年以下有期徒刑。
刑法第二百十四條
明知為不實之事項，而使公務員登載於職務上所掌之公文書，足以生損害於公眾或他
人者，處三年以下有期徒刑、拘役或五百元以下罰金。
刑法第二百十六條
行使第二百十條至第二百十五條之文書者，依偽造、變造文書或登載不實事項或使登
載不實事項之規定處斷。
刑法第三百三十九條第一項
意圖為自己或第三人不法之所有，以詐術使人將本人或第三人之物交付者，處五年以
下有期徒刑、拘役或科或併科一千元以下罰金。
